【裁判字號】    98,易,97
【裁判日期】    980730
【裁判案由】    竊盜
【裁判全文】
臺灣新竹地方法院刑事判決                98年度易字第97號
公  訴  人  臺灣新竹地方法院檢察署檢察官
被      告  甲○○
                      號
上列被告因竊盜案件，經檢察官提起公訴（97年度偵字第6822號
），本院判決如下：
    主  文
甲○○無罪。
    理  由
一、公訴意旨略以：被告甲○○意圖為自己不法之所有，於民國
    97年8 月25日凌晨1 時30分許，在新竹縣寶山鄉○○路308
    號聖佛宮內，徒手竊取樂捐箱1 個、金牌共6 面，嗣經聖佛
    宮管理人乙○○發現後，報警並調取監視錄影畫面後循線查
    獲。因認被告犯刑法第320條第1 項竊盜罪嫌等語。
二、按犯罪事實應依證據認定之，無證據不得認定犯罪事實；不
    能證明被告犯罪者，應諭知無罪之判決，刑事訴訟法第154
    條第2 項、第301 條第1 項分別定有明文。次按刑事訴訟法
    第161 條第1 項規定，檢察官就被告犯罪事實，應負舉證責
    任，並指出證明之方法。因此，檢察官對於起訴之犯罪事實
    ，應負提出證據及說服之實質舉證責任。倘其所提出之證據
    ，不足為被告有罪之積極證明，或其指出證明之方法，無從
    說服法院以形成被告有罪之心證，基於無罪推定之原則，自
    應為被告無罪判決之諭知（最高法院92年臺上字第128 號判
    例意旨參照）。再者，新修正刑事訴訟法第154 條證據裁判
    主義之規定，乃揭櫫國際公認之刑事訴訟無罪推定原則，為
    修正刑事訴訟法保障被告人權之重要指標，法院自應嚴守此
    一原則，在檢察官所舉證據及法院依法定職權調查所得之證
    據，足以證明被告有罪之前，自應推定其無罪。若所得證據
    其為訴訟上之證明，尚未達於通常一般人均不致有所懷疑，
    而得確信其為真實之程度者，自不能為有罪之認定，此為上
    開無罪推定原則之當然闡釋，自不能因犯罪之調查難易不同
    而有異，其理甚明（最高法院93年臺上字第6750號判決意旨
    可資參照）。又被告否認犯罪事實所持之辯解，縱屬不能成
    立，仍非有積極證據足以證明其犯罪行為，不能遽為有罪之
    認定（30年上字第1831號判例意旨參照）。
三、訊據被告堅持否認犯行，辯稱：當天有外出，是往關東橋方
    向；當天晚上去找友人林伊等語。
四、公訴人認被告犯刑法第320條第1 項竊盜罪嫌，無非係以：
    （一）被告之供述，可證被告坦承使用門號0000000000號行
    動電話，且在住處查獲扣案衣物之事實；（二）證人乙○○
    之供述，可證聖佛宮遭竊之事實；（三）新竹縣警察局扣押
    筆錄，可證查扣被告衣物之事實；（四）扣案衣物照片、監
    視錄影畫面翻拍照片，可證明穿著類似扣案衣物男子行竊金
    牌之事實；（五）被告持用上開門號於97年8 月25日凌晨之
    雙向通聯記錄、警方持和信電訊公司門號手機於被告住處通
    話之雙向通聯記錄，由警方持和信電訊公司門號在被告住處
    各方位通話時，通聯記錄所顯示之基地台位置均同一，惟被
    告持用門號於97年8 月25日凌晨通話時之基地台位置有移動
    ，可證被告於97年8 月25日凌晨1 時21分許起至同日凌晨4
    時許止期間，有離開住處之事實等語為據。
五、經查：
（一）證人乙○○於警詢中供述：「（問：警方所提示竊案現場
      監視錄影相片之人，經警方調查為姓名甲○○... 經你指
      認是否為涉案之犯嫌無誤？）是的」等語（97年偵字第68
      22號卷第10頁）。又證人乙○○於本院審理時證述：本件
      竊案發生當時，伊在住院，伊並未目擊本案發生，是警察
      從監視器當中翻拍照片給伊看，警察直接問伊是不是被告
      甲○○，但伊不敢確定，但有看到竊賊的側面，警察有拿
      1 件監視器照到的衣服照片給伊看等語（本院卷第13頁背
      面、第14頁背面、第15頁）。且證人乙○○於本院審理時
      亦證述：「（問：提示97年偵字第6822號卷第16 ~18頁，
      當時警察拿給你看照片，是否即是這3 張? （提示並告以
      要旨）是。（問：那一張是你剛所指稱側面與被告很像的
      照片?） 第16頁的第1 張。（問：當時警察除了拿照片給
      你看，除此之外，警察有提示什麼資料讓你辨識?） 當時
      是因為有帶同被告到聖佛官，同時提示照片給我看，經過
      比對，我覺得側面有點像。（問：除比對照片之外，有無
      其他的依據認為竊賊即是被告?） 無，刑事組還有拿一件
      衣服的照片給我看。（問：衣服照片如同97年偵字第6822
      號卷第15頁的照片?） 是。除此之外還有偵查卷第16頁的
      照片，經過處理後，可以很明確看見衣服的條紋、顏色。
      （問：有看到經過處理後的那張照片，上面竊賊所穿的條
      紋、顏色與衣服的照片所顯示的條紋、顏色相同?） 有，
      就是因為我看完之後，才有簽名，但我忘了簽在那裡。」
      等語（本卷第15頁）。綜上證人乙○○於本院之證述，證
      人乙○○係由警察提示從監視器當中翻拍照片（即97年偵
      字第6822號卷第16頁）之照片發現竊賊側面，覺得有點像
      被告，且經由扣案衣服照片（即97年偵字第6822號卷第15
      頁）與經警提示（即97年偵字第6822號卷第16頁）照片經
      處理後，可以明確看見竊賊所穿著衣服條紋、顏色與上揭
      衣服照片所顯示的條紋、顏色相同而於警詢中指認被告為
      本案竊嫌。惟證人乙○○所依據指認被告之照片（即97年
      偵字第6822號卷第16頁之翻拍照片）係在竊案現場聖佛宮
      外拍攝，該畫面中可見一短髮身穿長袖上衣，上衣未繫入
      褲內，自左肩向右斜背1 只側背包之男子，但是上衣顏色
      、式樣有無條紋並無法辨識等情，有該照片等可按，且經
      本院當庭勘驗，該監視器之翻拍照片中之男子面部模糊不
      清無法辨識一節，亦有本院審理筆錄可按（本院卷第44頁
      背面）。而另外2 張經警提示予證人乙○○辨識之監視器
      翻拍照片（即97年偵字第6822號卷第17、18頁之翻拍照片
      ）中所拍攝人物或背影所穿上衣顏色、上衣是否有條紋部
      分因畫面模糊不清，無法辨識等情，有該照片可按，並經
      本院當庭勘驗該照片，有本院審理筆錄可按（本院卷第44
      頁背面），是證人乙○○如何從上揭3 張監視器翻拍畫面
      中指認出竊嫌係被告已然存疑。又證人乙○○於本院審理
      時證述曾經警提示經處理後，可以明確看見竊賊所穿著衣
      服條紋、顏色之照片云云，惟經本院向本件移送之新竹縣
      政府警察局查詢監視器畫面是否曾經過處理取得較移送案
      件內所附翻拍照片更為清晰之照片時，新竹縣政府警察局
      以98年6 月24日竹縣警刑偵三字第0980016848號函覆本院
      ：「本案所翻拍之現場照片無法取得較移送案卷內更為清
      晰之照片，應為監視錄影系統品質欠佳所導致」等語（本
      院卷第31頁），並無證人乙○○上揭所證述有經處理可見
      竊賊所穿著衣服條紋、顏色之監視器畫面翻拍照片。則依
      上揭調查結果，無法僅以證人乙○○案發後根據3 張無法
      明確辨識面容以及上衣顏色、上衣是否具有條紋照片之警
      詢中指述，遽以認定被告有公訴意旨所指之竊盜犯行。
（二）又竊案發生當時聖佛宮之現場監視器之3 個錄影檔案，經
      本院勘驗結果，監視畫面所拍攝到之男子所身著上衣之顏
      色、式樣及男子之面容均無法辨識等情，有本院勘驗筆錄
      及本院審理筆錄各1 件在卷可按（本院卷第22、23、44頁
      ），既該監視器畫面所拍攝竊嫌男子身著上衣之顏色、式
      樣及該男子之面容均無法辨識情形下而無法以該監視器畫
      面與被告之容貌以及扣案衣服之照片進行比對，自無法依
      監視器畫面以及扣案衣服之照片，遽以認定被告有公訴意
      旨所指之竊盜犯行。
（三）另經警實際分別至被告住所以及聖佛宮向東南西北四個方
      位撥打0000000000號行動電話至0000000000號行動電話進
      行測試，經由調取該測試電話之雙向通聯紀錄顯示，被告
      住處通話之基地台均顯示為新竹縣寶山鄉○○段1003-1地
      號，而聖佛宮通話基地台均顯示為新竹縣寶山鄉○○段新
      城小段594-3地號等情，有警員溫勢正職務報告書及
      000000 0000號雙向通聯紀錄在卷可按（97年偵字第6822
      號卷第49 、53至54頁）。又依被告於警詢中所自陳使用
      之門號0000 000000號之雙向通聯紀錄以觀，自97年8月25
      日00：59：40至00：59：47、01：03：36至01：03：37、
      01：20：32 至01：21：11以及01：21：51至01：22：02
      之4通通話基地台均在新竹縣寶山鄉○○段1003-1地號，
      隨後01：33：11至01：33：15之該通通話基地台則在新竹
      市○○路○段227號22樓樓頂，之後04：12：43之該通通話
      基地台則在新竹縣寶山鄉○○段1003-1地號等情，亦有門
      號00000000 00號之雙向通聯紀錄在卷可稽（97年偵字第
      6822號卷第32 、33頁）。則上揭通聯紀錄而言，雖於97
      年8月25日當日凌晨該門號通話基地台位置有移動，可以
      認定被告於97年8月25日當日凌晨1時22分許之後至4時12
      分許之間曾離開其住處，惟上揭期間之通聯紀錄並未有在
      聖佛宮所在位置基地台通聯情形，是無法僅以被告曾於竊
      案發生之時間，曾離開其住處，而率斷被告有公訴意旨所
      指之竊盜犯行。
（四）被告於警詢中供述：「（問：... 案發（97年8 月25日凌
      晨約1 時30分許）你人在何處？）我當時人在家裡」等語
      （97年偵字第6822號卷第6 頁）；於偵查中供述：「（問
      ：8 月25日凌晨在何處？作何事？）在家中睡覺」等語（
      97年偵字第6822號卷第40頁）；至本院準備程序時則供稱
      ：當天晚上去找友人林伊等語（98年度審易字第37號卷
      第19頁背面），則被告甲○○就案發當日凌晨之行蹤前後
      供述似非一致。而證人林伊雖於本院審理時證述：97年
      8 月25日凌晨12點多證人林伊有打電話給被告，證人林
      伊與被告當天應有去市區城隍廟吃滷肉飯，吃完就回去
      云云，惟證人林伊於本院審理時亦證稱：「（問：如何
      確定去年8 月24、25日晚上確實有跟被告出去?） 因為那
      段時間經常在一起。（問：所以你是因為那段時間經常在
      一起，推測8 月24、25日被告是跟你在一起?） 是。（問
      ：所以依據記憶你無法確定、肯定被告8 月24、25日是跟
      你在一起?） 我不敢完全肯定，因為那段時間常在一起。
      」等語（本院卷第18頁），是證人林伊上揭97年8 月25
      日凌晨與被告一同至市區城隍廟之證述，就時間而言顯係
      證人依據那段時間常與被告在一起之記憶而臆測之詞，顯
      然無法採信。是被告否認公訴意旨所指竊盜犯行所持之不
      在場之辯解，無法經證明而成立，惟依上揭法律意旨，仍
      非有積極證據足以證明其犯罪行為，不能遽為被告有罪之
      認定。
（五）綜上所述，依公訴意旨所舉證據，尚難認被告有何竊盜犯
      行。被告否認公訴意旨所指竊盜犯行所持之不在場之辯解
      ，無法證明而成立，惟非有積極證據足以證明其犯罪行為
      ，不能遽為有罪之認定。此外，復查無其他積極證據足證
      被告有公訴人所指之犯行，依首揭法律意旨，既不能證明
      被告犯罪，自應為其無罪之諭知。
據上論斷，應依刑事訴訟法第301 條第1 項，判決如主文。
本案經檢察官陳玉華到庭執行職務。
中    華    民    國    98    年    7    月    30     日
                  刑事第一庭  法  官  方鴻愷
以上正本證明與原本無異。
如不服本判決應於收受判決後10日內向本院提出上訴書狀，並應
敘述具體理由。其未敘述上訴理由者，應於上訴期間屆滿後20日
內向本院補提理由書（均須按他造當事人之人數附繕本）「切勿
逕送上級法院」。
中    華    民    國    98    年    7     月    30    日
                              書記官  周育瑜


司法院資訊處製作；財團法人民間司法改革基金會備份。
